最　高　行　政　法　院　判　決
　　　　　　　　　　　　　　　　　　 96年度判字第01433號
上　訴　人　甲○○
被 上訴 人　銓敘部
代　表　人　乙○○
上列當事人間因俸給事件，上訴人對於中華民國95年1月17日臺
北高等行政法院93年度訴字第1589號判決，提起上訴，本院判決
如下：
　　主  文
上訴駁回。
上訴審訴訟費用由上訴人負擔。
　　理  由
一、緣上訴人現任國立教育資料館（下稱教育資料館）薦任第7
    職等至第9職等文教行政職系編輯，其應民國（下同）73年
    特種考試臺灣省基層公務人員考試乙等考試普通行政人員考
    試及格，原任桃園縣立文化中心一般行政職系組員，前經銓
    敘審定合格實授，核敘委任第5職等本俸5級370俸點有案；7
    6年5月11日轉任前省立楊梅高級中學（88年7月1日因改隸更
    名為國立楊梅高級中學，下稱楊梅高中）庶務組長，至78年
    8月24日再轉任臺灣書店（改制前為臺灣省政府教育廳臺灣
    書店）編審，歷任業務主任、經理及總編輯等職務，嗣於92
    年7月16日調任現職，經被上訴人採計其78年8月至92年7月
    曾任臺灣書店年資，核敘薦任第9職等年功俸2級610俸點在
    案。嗣教育資料館依上訴人申請，以92年12月8日（92）人
    字第0920003450號公務人員任（遴）用案申請重行審定送核
    書表，申請採計其於76年5月11日至78年8月24日曾任楊梅高
    中庶務組長年資（下稱系爭工作年資）提敘俸級。案經被上
    訴人審查，以上開楊梅高中年資尚難比照認定與文教行政職
    系性質相近，乃以92年12月22日部銓三字第0922280303號書
    函（下稱原處分）否准所請。上訴人不服，提起復審遭決定
    駁回後，提起行政訴訟，經原審以93年度訴字第1589號判決
    （下稱原判決）駁回。上訴人仍不服，遂提起本件上訴。
二、上訴人於原審起訴主張：(一)上訴人由楊梅高中轉任臺灣書店
    ，再調任現職，皆係在公務人員任用法第16條所規範之3類
    人員範圍內，符合公務人員任用法及公務人員俸給法之規定
    。適用之法規既然相同，則由臺灣書店轉任現職時，即應採
    計原依法認可之年資，提敘俸級。(二)上訴人於學校所任職務
    並無職系之設，工作內容中係「校舍營建、校舍管理、財產
    管理、物品管制、環境衛生管理」等項，與學校教育行政內
    容中「設立、校產、衛生」等，性質相近，且占上訴人工作
    內容之50%以上，應認上訴人之工作內容與文教行政職系之
    學校教育行政相近。被上訴人誤把「設立、校產」當作分子
    ，「含各級學校之設立、校產、課程、教材、教具、儀器、
    教學、學籍、訓導、衛生、運訓、童子軍及教師登記、檢定
    與甄選等…」當作分母，而認比例顯然偏低，並非正確。又
    上開職務歸屬一般行政職系時，上訴人已依法轉任至臺灣書
    店，不應影響先前已發生法律效果之行政行為。(三)公務人員
    俸給法第17條第5項授權訂定之公務人員曾任公務年資採計
    提敘俸給認定辦法第5條將「可調任」訂為工作性質是否相
    近之條件，惟二者仍有所區別，且能進行工作性質是否相近
    之比較而採計年資者，實係以「已認定可調任」為前提，自
    不應將「可調任」訂為工作性質是否相近之唯一條件。上開
    認定辦法如有不周延或爭議時，即應回歸法律層面探討，故
    雖不符合上開認定辦法第5條規定，而符合上位階之法律解
    釋者，亦應可認定屬工作性質相近。依職組暨職系名稱一覽
    表之文教新聞行政職組備註欄，既將文教行政職系與一般行
    政職系視為同一職組，依公務人員任用法第3條第5款規定，
    即可認定兩者之工作性質相近。上訴人任職楊梅高中時之時
    空背景與現在不同，而系爭工作年資之工作性質正屬文教行
    政職系與一般行政職系之交集處，符合工作性質相近；縱認
    較接近一般行政職系，不能因一般行政職系與文教行政職系
    非屬同一職組得單向調任之職系，即認職務性質不相近，而
    須正視兩者「視為同一職組」之規定，採計上訴人系爭工作
    年資。(四)依現職公務人員調任辦法第6條第5款規定，在同一
    機關工作滿2年以上，成績優良有證明文件者，可轉任同一
    機關之其他職系；因同一機關之各職系固有其所專司之業務
    ，但亦有相互重疊、相似之處。而系爭工作年資與現職均屬
    教育機關，皆設有文教行政職系，且上訴人任職楊梅高中已
    滿2年，系爭工作年資自可認定與文教行政職系之性質相近
    而予採計。(五)職系說明書及職組暨職系名稱一覽表雖於92年
    9月26日修正，惟上訴人於同年7月16日已轉任現職，依中央
    法規標準法第18條規定，應適用行為時之法規或對上訴人較
    有利者；且其修正說明謂：「…各級學校之『校產』係屬一
    般行政職系『財產管理』子項工作範疇；又『學校衛生』係
    屬衛生行政工作範疇…」，更可說明該兩項原皆屬於「文教
    行政職系中之學校教育行政」，不能認性質不同，明確增強
    上訴人轉任時間點得以採計年資之正當性。被上訴人應以公
    平性為前提，為權審認定等語，為此，訴請(一)原處分及復審
    決定均撤銷；(二)被上訴人應准予將上訴人系爭工作年資採計
    提敘俸級。
三、被上訴人則以：(一)按83年6月14日修正公布之教育人員任用
    條例第21條及現職公立學校職員改任換敘辦法第2條第1項規
    定，上訴人之系爭工作年資，仍屬教育人員任用條例等相關
    法規適用對象，並無公務人員任用法及現職公務人員調任辦
    法之適用，亦無依現職公務人員調任辦法第6條第5款規定，
    認定具文教行政職系專長而採計提敘年資之情形。又按公務
    人員依法任用後，始有俸級之核敘，具先後順序且不可分割
    之關係。(二)以俸給提敘係採計曾任年資之工作經歷，與所採
    計之該工作經歷是否採計另一年資無關。上訴人轉任現職時
    ，被上訴人因其曾任公務年資符合公務人員任用法、公務人
    員俸給法及「行政、教育、公營事業人員相互轉任採計年資
    提敘官職等級辦法」規定，而予採計提敘曾任臺灣書店年資
    ；至其前由公立學校教育人員轉任公營事業機構服務時，因
    係依該轉任公營事業機構人員法令進用並核敘薪級，適用法
    令基準不同，其年資採計之認定亦有未同，是無法因臺灣書
    店有採計其曾任公立學校之年資，而謂其轉任現職時，亦應
    採計該公立學校年資。(三)依公務人員任用法第16條、「行政
    、教育、公營事業人員相互轉任採計年資提敘官職等級辦法
    」第1條、第4條、第5條、第7條、公務人員俸給法第17條及
    公務人員曾任公務年資採計提敘俸給認定辦法第5條規定，
    公營事業人員、公立學校教育人員轉任行政機關人員，其曾
    任公營事業人員或公立學校教育人員年資，須與所轉任職務
    性質相近、職等相當，且屬服務成績優良，始得採計提敘俸
    級；如曾任年資之職務無職系，則以該公營事業機構或公立
    學校開具之工作內容對照職系說明書規定適當職系，並依職
    組暨職系名稱一覽表有關「同一職組」或備註規定「視為同
    一職組得相互調任」或「視為同一職組但以本職組現職人員
    單向調任」之職系，作為性質是否相近之認定標準。(四)上訴
    人任職楊梅高中總務組長及庶務組長時，該職務並無職系之
    設；依該校所出具服務證明書，上訴人任上開職務，係從事
    校舍營建、校舍管理、財產管理、物品管制、安全管理、工
    友管理、環境衛生管理及實物配給房租津貼等工作，依職務
    歸系辦法第2條第1項前段、第3條第1項前段一般行政職系、
    文教行政職系之職系說明書、職組暨職系名稱一覽表及楊梅
    高中組織規程第6條總務處設文書、庶務及出納組之職掌規
    定，並參酌被上訴人92年9月26日部法二字第0922274081號
    函附職系說明書及職組暨職系名稱一覽表之修正草案總說明
    暨修正草案對照表，可認上開工作內容顯與一般行政職系工
    作性質較為相近，而與上訴人現職所列之文教行政職系，非
    屬「同一職組」，亦非該表備註「視為同一職組得相互調任
    」或「視為同一職組但以本職組現職人員單向調任」之職系
    ，是難認系爭工作年資與現任職務性質相近。況此認定與現
    行公立高級中學總務處各組組長職務歸系，皆歸一般行政職
    系者同。故被上訴人未採計系爭工作年資提敘俸級，揆諸前
    揭規定，於法並無違誤等語，資為答辯。
四、原審斟酌全辯論意旨及調查證據結果，以：(一)依公務人員俸
    給法第17條第5項授權訂定之公務人員曾任公務年資採計提
    敘俸給認定辦法第5條規定，公營事業人員、公立學校教育
    人員轉任行政機關人員，其曾任公營事業人員或公立學校教
    育人員年資，如與所轉任之行政機關職務性質相近、等級相
    當且屬服務成績優良者，即得予以採計按年核計加級；而其
    性質是否相近之認定，如曾任年資之職務無職系，則以該公
    營事業機構或公立學校開具之工作內容對照職系說明書規定
    認定適當職系，並依「職組暨職系名稱一覽表」，有關「同
    一職組」或「得單向調任」或「視為同一職組」或「得相互
    調任」之職系，作為性質是否相近之認定標準。(二)如前述一
    所載事實，有重行審定送核書表、楊梅高中證明書及原處分
    附原處分卷可稽，堪予認定。經查，上訴人任職楊梅高中庶
    務組長時，該職務並無職系之設，是關於該段年資（按即系
    爭工作年資）得否採計，依上開公務人員曾任公務年資採計
    提敘俸給認定辦法第5條規定，對照比較楊梅高中出具之證
    明書所載上訴人工作內容，及職系說明書中關於一般行政職
    系及文教行政職系中學校教育行政之規定，被上訴人認定系
    爭工作年資與一般行政職系較為相近，並非無稽，其與上訴
    人現職所列之文教行政職系，既非屬同職組之職系，亦非屬
    視為同一職組得單向調任之職系，是其職務性質並不相近。
    故被上訴人未將上訴人之系爭工作年資併予採計，揆諸首揭
    規定，於法尚無不合。(三)按文教行政職系之職系說明書關於
    學校教育行政之規定僅指各級學校之設立、校產之內容，而
    依楊梅高中所出具系爭工作年資之工作內容，及楊梅高中組
    織規程第6條關於總務處設文書、庶務及出納組之職掌規定
    ，其餘分屬該校教務處、學生事務處之業務，是庶務組長之
    工作項目占文教行政職系之工作項目比例顯然偏低。而楊梅
    高中94年12月12日梅中人字第0940004932號函亦謂無法查明
    系爭工作年資之工作性質隸屬一般行政職系、文教行政職系
    百分比等語。故上訴人主張文教行政職系有關學校教育行政
    之校產、衛生兩項工作，占系爭工作年資之工作項目50%以
    上，尚屬無據。(四)另上訴人由臺灣書店轉任現職，其曾任公
    務年資得否採計提敘俸級，乃以公務人員任用法、公務人員
    俸給法及行政、教育、公營事業人員相互轉任採計年資提敘
    官職等級辦法等規定為依據。其前由楊梅高中轉任臺灣書店
    時，則係依該轉任公營事業機構人員法令進用並核敘薪級，
    適用之法規不同，可能獲致不同之結果。上訴人以系爭工作
    年資曾經公營事業機構予以採計，即指其轉任現職時亦當併
    予採計，於法無據等由，認被上訴人以上訴人之系爭工作年
    資之工作內容與一般行政職系較為相近，依首揭規定，否准
    上訴人重行審定之申請，於法核無不合。復審決定予以維持
    ，亦無不當，而駁回上訴人在原審之訴。
五、上訴意旨略謂：(一)上訴人於系爭工作年資之工作內容確與學
    校教育行政內容中設立、校產、衛生等性質相近，且占上訴
    人工作內容50%，應認與文教行政職系之學校教育行政相近
    。雖該職務嗣歸屬一般行政職系，惟上訴人當時已依法轉任
    臺灣書店，不應影響先前踐行正當法律程序，已發生特定法
    律效果之行政行為。(二)被上訴人稱92年9月26日修正將學校
    教育行政中各級學校之校產、學校衛生改列一般行政、衛生
    行政，惟上訴人於同年7月16日已轉任現職，更明確增強上
    訴人訴之聲明之合法性，及上訴人轉任時得以採計年資之正
    當性，於此時間點前將校產、衛生強行從學校行政中區隔，
    再認定性質不符，顯然不當。(三)系爭工作年資之工作性質位
    於一般行政職系與文教行政職系之交集處，不能否定與文教
    行政職系之性質相近，故應依二者「視為同一職組」之規定
    ，採計系爭工作年資，提敘俸級。否則，一般行政職系中文
    書處理、速記、議事、倉庫管理、出納、打字等非上訴人之
    工作項目，是否亦可認系爭工作年資與一般行政不相近。因
    此，原判決理由謂被上訴人認上訴人之系爭工作年資與一般
    行政職系較相近，並非無稽乙節，顯然矛盾。(四)文教行政職
    系中學校教育行政之校產、衛生等2項工作，占上訴人於系
    爭工作年資之工作項目50%以上，其計算方式，上訴人已於
    原審敘明，不應錯置分子與分母，且沒有1個人的工作項目
    會包含學校行政之所有項目，原判決並未分辨清楚。又校產
    、衛生等2項工作若不占庶務組長工作項目之50%以上，亦非
    屬楊梅高中組織規程第6條所定文書或出納組之工作，原判
    決認上訴人之主張尚屬無據，顯然理由矛盾，違背邏輯與常
    理。(五)上訴人由楊梅高中轉任臺灣書店，再調任現職，2階
    段之轉任依據均係公務人員任用法與公務人員俸給法，核敘
    薪級規定亦相同。原判決謂適用之法規不同，可能獲致不同
    結果等語，惟未說明除上開法令外，尚應適用何法令，亦與
    上述法令相牴觸。(六)原判決忽略客觀數據及事實陳述，謂上
    訴人仍執前詞及個人主觀見解云云，顯然不當等語。
六、被上訴人答辯意旨略為：(一)依（行為時）職組暨職系名稱一
    覽表之附則規定：「一、同職組各職系間得相互調任，…。
    三、根據現職人員個人專長調任他職組織系者，其專長之認
    定，由銓敘部另定之。四、各職組備註欄內有關單向調任之
    規定所稱：『但以本職組現職人員單向調任為限』乙節，係
    指本職組中經明定與其他職組之職系視為同一職組之各該職
    系現職人員始得據以單向調任而言。…。」所稱「視為同一
    職組」，係規定不同職組但工作性質相近，現職人員得相互
    調任或本職組現職人員得單向調任視為同一職組之其他職組
    之職系為限。(二)上訴人於系爭工作年資之工作內容，依楊梅
    高中出具之服務證明書及90年1月20日修正發布之一般行政
    職系職系說明書、文教行政職系職系說明書，與一般行政職
    系之工作性質相近，此與現行公立高級中學總務處各組組長
    職務歸系，皆歸一般行政職系相同；而依職組暨職系名稱一
    覽表規定，一般行政職系與上訴人現職所列之文教行政職系
    非屬同一職組，亦非屬該表備註所稱「視為同一職組得相互
    調任」或「視為同一職組但以本職組現職人員單向調任」之
    職系，故難認與現職性質相近，被上訴人認事用法尚無不合
    。(三)楊梅高中於原審審理時，函復謂無法查明上訴人系爭工
    作年資期間所負責之工作性質隸屬一般行政職系、文教行政
    職系百分比，可知上訴人主張文教行政職系中關於學校教育
    行政之校產與衛生等2項工作，占系爭工作年資之工作項目
    50%以上乙節，尚屬無據。(四)上訴人由公立學校轉任臺灣書
    店（屬公營事業機構），再轉任現職（一般行政機關），因
    公營事業機構與一般行政機關適用法令基準不同，年資採計
    之認定亦有別，故無法以其轉任臺灣書店時曾採計系爭工作
    年資，據以要求轉任現職時亦採計系爭工作年資。又上訴人
    轉任臺灣書店時，倘係依公務人員任用法及公務人員俸給法
    任用、提敘，則其任現職時，應依公務人員任用法規定調任
    ，而無法適用行政、教育、公營事業人員相互轉任採計年資
    提敘官職等級辦法轉任。上訴人所指均係對法令之誤解。綜
    上所述，復審決定及原判決於法均無違誤等。
七、本院經核原判決認事用法均無違誤，並論斷如下：(一）按
    認定事實為事實審之職權，是事實審法院對事實之認定，如
    無違經驗法則、論理法則或證據法則，即不能指為違法。原
    判決已敘明其認定上訴人主張文教行政職系有關學校教育行
    政之校產、衛生兩項工作，占系爭工作年資之工作項目50%
    以上，尚屬無據之得心證理由，核其事實認定無違反經驗法
    則、論理法則及證據法則，自不能指為違法。上訴人復以同
    樣主張指摘原判決此部分之認定理由矛盾、違背邏輯及常情
    云云，並不足採。(二)原判決已敘明依文教行政職系之職系
    說明書關於學校教育行政規定，僅學校之設立與校產之內容
    ，與楊梅高中所出具系爭工作年資之工作內容，及楊梅高中
    組織規程第6條關於總務處設文書、庶務及出納組之職掌規
    定有關，其餘分屬該校教務處、學生事務處之業務，是庶務
    組長之工作項目占文教行政職系之工作項目比例顯然偏低。
    是原判決並未否定當時庶務組長之工作項目有部分占文教行
    政職系之工作項目，原判決亦未以被上訴人所主張92年9月2
    6日修正將學校教育行政中各級學校之校產、學校衛生改列
    一般行政、衛生行政一節作為判決理由。上訴人以被上訴人
    此部分之主張指摘原判決不當云云，尚非有據。(三)依（行
    為時）職組暨職系名稱一覽表之附則規定：「一、同職組各
    職系間得相互調任，…。三、根據現職人員個人專長調任他
    職組織系者，其專長之認定，由銓敘部另定之。四、各職組
    備註欄內有關單向調任之規定所稱：『但以本職組現職人員
    單向調任為限』乙節，係指本職組中經明定與其他職組之職
    系視為同一職組之各該職系現職人員始得據以單向調任而言
    。…。」是以該表所稱「視為同一職組」，係限於不同職組
    但工作性質相近，現職人員得相互調任或本職組現職人員得
    單向調任視為同一職組之其他職組之職系為限。依上開職組
    暨職系名稱一覽表規定，一般行政職系與上訴人現職所列之
    文教行政職系非屬同一職組，該職系所屬普通行政職組之備
    註欄，亦無一般行政職系與文教行政職系「視為同一職組得
    相互調任」或「視為同一職組但以本職組現職人員單向調任
    」之記載，自難認系爭工作年資期間之工作性質與文教行政
    職系性質相近。上訴人主張系爭工作年資期間之工作性質與
    文教行政職系應視為同一職組云云，自無足採。(四)上訴人
    請求採計系爭工作年資提敘俸級，則系爭工作年資期間之工
    作性質與上訴人現職職系性質相近，屬於權利發生要件事實
    ，上訴人就該要件事實存在，應負具體及客觀之舉證責任。
    上訴人主張其由楊梅高中轉任臺灣書店，係依據公務人員任
    用法與公務人員俸給法云云，未舉證以實其說(被上訴人已
    說明無此部分之銓敘資料)，自不能認為存在。原判決認上
    訴人由楊梅高中轉任臺灣書店，再調任現職，2次轉任及核
    敘薪級適用之法規不同，可能獲致不同結果，並無錯誤。何
    況上訴人轉任臺灣書店時，如係依公務人員任用法及公務人
    員俸給法任用、提敘，則其任現職時，應依公務人員任用法
    規定調任，而無法適行政、教育、公營事業人員相互轉任採
    計年資提敘官職等級辦法轉任，其向被上訴人所為本件申請
    亦屬無據。上訴人指摘原判決牴觸法令云云，亦非有理。(
    五)是原判決認本件原處分認事用法，均無違誤，維持原處
    分及復審決定，而駁回上訴人在原審之訴，其所適用之法規
    與該案應適用之法規並無違背，認事用法均為妥適，並無違
    背法令之情形。上訴人對於業經原判決論述不採之事由再予
    爭執，主張原判決違背法令，求予廢棄，經核並無理由，上
    訴應予駁回。
八、據上論結，本件上訴為無理由，爰依行政訴訟法第255條第1
    項、第98條第3項前段，判決如主文。
中　　華　　民　　國　　96　　年　　8　　 月　　10　　日
                  第五庭審判長法  官　林　茂　權
                              法  官  鄭　小  康
                              法  官  鄭　忠　仁
                              法  官　黃　本　仁
                              法  官　吳　東　都
以  上  正  本  證  明  與  原  本  無  異
中　　華　　民　　國　　96　　年　　8　　 月　　10　　日
　　　　　　　　　　　　　　　書記官　莊　俊　亨
